【裁判字號】    97,訴緝,205
【裁判日期】    970717
【裁判案由】    偽造有價證券等
【裁判全文】
臺灣臺中地方法院刑事判決             97年度訴緝字第205號
公  訴  人  臺灣臺中地方法院檢察署檢察官
被      告  乙○○
                    （現羈押於臺灣臺中看守所）
指定辯護人  本院公設辯護人甲○○
上列被告因偽造有價證券等案件，經檢察官提起公訴（96年度偵
字第17225號），本院判決如下：
    主    文
乙○○共同意圖供行使之用，而偽造有價證券，累犯，處有期徒
刑年貳月。如附表編號1所示偽造之本票貳張（包括其上偽造
「張惠茹」之簽名及指印各貳枚）及如附表編號2所示「機車出
租契約書（契約成立恕不退還租金）」上偽造「張惠茹」之簽名
及指印各貳枚，均沒收。
    犯罪事實
一、乙○○前於民國90年間，因常業詐欺案件，經本院以91年度
    訴字第801號判處有期徒刑1年6月，嗣經臺灣高等法院臺中
    分院以91年度上訴字第893號判決駁回上訴確定。另於93年
    間，因詐欺案件，經本院以93年度易字第1599號判處有期徒
    刑4月確定，2案接續執行至94年11月4日因縮短刑期假釋付
    保護管束出監，迄94年11月9日始因保護管束期滿，假釋未
    經撤銷而以已執行論。詎仍不知悔改，因經濟拮据，無資力
    支付車租供己長期使用，竟於96年5月19日18時許，與同居
    人唐寶華（俟通緝到案後另行審結）共同基於意圖為自己不
    法所有之犯意聯絡，由唐寶華持其於96年4月底某日，在臺
    中市逢甲大學校園內拾得之張惠茹國民身分證1張，2人一同
    前往臺中縣豐原市○○路5號1樓「翔順企業社」（即翔順興
    交通有限公司），由唐寶華假冒張惠茹本人，向該企業社員
    工黃清松佯稱欲承租重機車1輛，並交付張惠茹國民身分證1
    張予黃清松供影印留存，致黃清松不疑有詐乃應允以1日租
    金新臺幣（下同）5百元之代價出租，並提出辦理承租手續
    應簽立之本票2張及「機車出租契約書（契約成立恕不退還
    租金）」1張，乙○○與唐寶華即共同基於意圖供行使之用
    而偽造有價證券並進而行使、偽造私文書並進而行使之犯意
    聯絡，由唐寶華在前開「機車出租契約書（契約成立恕不退
    還租金）」之租車人姓名欄及立契約書乙方（租車人）欄，
    分別偽造「張惠茹」之簽名、指印各2枚（起訴書誤載為各1
    枚），藉以偽造以張惠茹名義作成之私文書，再交還予黃清
    松而行使該偽造之私文書，足以生損害於張惠茹與翔順興交
    通有限公司；唐寶華又在前開2張本票（發票日均為96年5月
    19 日，票面金額分別為新臺幣伍仟元整及伍萬元整）之發
    票人欄偽造「張惠茹」之簽名及指印各2枚，而偽造以張惠
    茹名義簽發之本票2張，交付黃清松執存供擔保之用而行使
    該2張偽造之有價證券。嗣黃清松收受上開契約書、本票後
    ，誤信唐寶華確為張惠茹本人，且欲租車，致陷於錯誤，而
    將車牌號碼K69-918號重機車交付乙○○、唐寶華2人，乙○
    ○與唐寶華交付5百元塘塞後因而共同詐得該車供日後騎乘
    代步使用。嗣因乙○○、唐寶華2人未依限期返還該車，且
    翔順興交通有限公司亦無法聯絡上張惠茹本人，遂由該車登
    記名義人江姵萱報案後，於96年6月27日17時40分許，乙○
    ○騎乘上開重機車搭載唐寶華前往臺中市○區○村路○段26
    號「遠傳電信股份有限公司」門市部申辦行動電話門號，唐
    寶華在門外等候之際，為巡邏員警盤檢而查獲。
二、案經臺中市警察局第一分局報告臺灣臺中地方法院檢察署檢
    察官偵查起訴。
    理    由
一、證據能力之說明：
    按被告以外之人於審判外之陳述，雖不符前4條之規定，而
    經當事人於審判程序同意作為證據，法院審酌該言詞陳述或
    書面陳述作成時之情況，認為適當者，亦得為證據；當事人
    、代理人或辯護人於法院調查證據時，知有第159條第1項不
    得為證據之情形，而未於言詞辯論終結前聲明異議者，視為
    有前項之同意，刑事訴訟法第159條之5定有明文。本案之證
    人陳逸芬、劉文賜於警訊中所為之陳述，固為審判外之陳述
    而屬傳聞證據，惟被告、檢察官、指定辯護人均就前開審判
    外之陳述，於本院審理中均不爭執其證據能力，復未曾於言
    詞辯論終結前聲明異議，而本院審酌上開陳述作成時之情況
    ，並無違法取證之瑕疵，認以之作為證據為適當，揆諸上開
    規定，本案證人黃清松、張惠茹、江姵萱於警訊中所為之陳
    述，自有證據能力。
二、認定犯罪事實所憑藉之證據及理由：
    上揭犯罪事實，業據被告乙○○於本院審理時坦承不諱，核
    與共同被告唐寶華於警詢及偵查中之供述相符，且與告訴人
    翔順興交通有限公司負責人江姵萱、員工黃清松及被害人張
    惠茹於警詢中證述之情節相符；此外，復有共同被告唐寶華
    所偽造之前揭本票影本2張、「機車出租契約書（契約成立
    恕不退還租金）」影本1紙及其所持用而經告訴人翔順興交
    通有限公司員工黃清松影印留存被害人張惠茹之國民身分證
    影本2張在卷可稽，足認被告上開自白核與事實相符，堪予
    採信。綜上，本件事證至臻明確，被告犯行洵堪認定，應依
    法論科。
三、論罪科刑之理由：
    按本票可以流通市面，為有價證券；又所偽造之空白本票，
    雖係購自文具店，但其票面已依票據法規定記載本票所應記
    載之事項，並表明本票字樣就其外表觀之既為憑票即付，其
    權利之行使，與票據之占有，立於不可分離之關係，且可流
    通市面，得以自由轉讓，自屬有價證券之一種，最高法院31
    年上字第409號判例、74年台上字第1633號判決可資參照。
    本件被告所為，係犯刑法第216條、第210條之行使偽造私文
    書罪、同法第201條第1項之偽造有價證券罪及同法第339條
    第1項之詐欺取財罪。被告前開偽造署名、指印之行為，均
    係偽造有價證券、私文書之部分行為，均不另論罪；又其行
    使偽造有價證券之低度行為，為偽造有價證券之高度行為所
    吸收，而偽造私文書之低度行為，為行使之高度行為吸收，
    亦均不另論罪。本件被告乙○○與共同被告唐寶華間就本件
    犯行，有犯意聯絡與行為分擔，為共同正犯。又被告所犯上
    開各罪間，係一行為觸犯數罪名，為想像競合犯，應依刑法
    第55條規定從一重之偽造有價證券罪處斷。再被告曾於90年
    間，因常業詐欺案件，經本院以91年度訴字第801號判處有
    期徒刑1年6月，嗣經臺灣高等法院臺中分院以91年度上訴字
    第893號判決駁回上訴確定。另於93年間，因詐欺案件，經
    本院以93年度易字第1599號判處有期徒刑4月確定，2案接續
    執行至94年11月4日因縮短刑期假釋付保護管束出監，迄94
    年11月9日始因保護管束期滿，假釋未經撤銷而以已執行論
    等情，有臺灣高等法院被告前案紀錄表及臺灣臺中地方法院
    檢察署刑案查註紀錄表附卷可佐，其於有期徒刑執行完畢後
    5 年內，故意再犯有期徒刑以上刑之本罪，應依刑法第47條
    第1項之規定，論以累犯，並依法加重其刑。爰審酌被告與
    共同被告唐寶華共同以偽造他人署押、簽名等方式，偽造有
    價證券及偽造文書，復持以行使，終至詐得系爭機車，其犯
    罪手法雖足以影響金融秩序，及票據之流通性，惟手段尚屬
    平和，且實際利得非鉅，暨其犯後於本院審理時已坦認犯行
    ，態度尚佳等一切情狀，量處如主文所示之刑，以示懲儆。
四、沒收部分：
（一）按「偽造之印章、印文或署押，不問屬於犯人與否，沒收
      之。」，刑法第219條定有明文。查本件被告及共犯唐寶
      華於如附表編號2所示「機車出租契約書（契約成立恕不
      退還租金）」上所簽署「張惠茹」之簽名及按捺之指印各
      2 枚，既皆屬偽造，爰均應依刑法第219條之規定予以宣
      告沒收。
（二）又按「偽造、變造之有價證券、郵票、印花稅票、信用卡
      、金融卡、儲值卡或其他相類作為提款、簽帳、轉帳或支
      付工具之電磁紀錄物及前條之器械原料及電磁紀錄，不問
      屬於犯人與否，沒收之。」，刑法第205條定有明文。查
      被告與共同被告唐寶華所偽造如附表編號1所示之本票2張
      （包括其上偽造「張惠茹」之簽名及指印各貳枚）既係偽
      造，則不問屬於犯人與否，爰均應依刑法第205條之規定
      宣告沒收。
據上論斷，應依刑事訴訟法第299條第1項前段，刑法第28條、第
201條第1項、第205條、第210條、第216條、第219條、第339條
第1項、第55條、第47條第1項，刑法施行法第1條之1，判決如主
文。
中    華    民    國    97    年    7     月    17    日
            刑事第十三庭  審判長法  官   李秋娟
                                法  官   黃裕仁
                                法  官   許月馨
上列正本證明與原本無異。
如不服本判決應於收受送達後10日內向本院提出上訴書狀，其未
敘述上訴之理由者並得於提起上訴後10日內向本院補提理由書（
均須按他造當事人之人數附繕本）。
                                書記官  黃美雲
中    華    民    國    97    年    7     月    17    日
附表：
┌──┬───────┬───────────────┐
│編號│偽造物品名稱  │偽造之署押                    │
├──┼───────┼───────────────┤
│１  │本票二張      │「張惠茹」之簽名、指印各二枚  │
│    │（發票日均為96│                              │
│    │年5月19日，票 │                              │
│    │面金額分別為新│                              │
│    │台幣伍仟元整、│                              │
│    │伍萬元整）    │                              │
├──┼───────┼───────────────┤
│２  │「機車出租契約│  1.租車人姓名欄：「張惠茹」之│
│    │書（契約成立恕│    簽名、指印各一枚。        │
│    │不退還租金）」│  2.立契約書乙方（租車人）欄：│
│    │              │    「張惠茹」之簽名、指印各一│
│    │              │    枚                        │
└──┴───────┴───────────────┘


司法院資訊處製作；財團法人民間司法改革基金會備份。
